【裁判字號】    89,易,4104
【裁判日期】    900105
【裁判案由】    就業服務法
【裁判全文】
臺灣板橋地方法院刑事判決                        八十九年度易字第四一四號
    公  訴  人  臺灣板橋地方法院檢察署檢察官
    被      告  甲○○膠工業股份有限公司
    兼代表人    戊○○
    被      告  乙○實業有限公司
    兼代表人    丁○○
右列被告等因違反就業服務法案件，經檢察官提起公訴（八十九年度偵字第一八三四
四、一五八八○、一三九一三號），本院判決如左：
    主  文
甲○○膠工業股份有限公司其代表人因執行業務違反雇主不得以本人名義聘僱外國人
為他人工作之規定，其聘僱人數為貳人，科罰金新台幣參萬元。
戊○○法人之代表人，因執行業務違反雇主不得以本人名義聘僱外國人為他人工作之
規定，其聘僱人數為貳人，科罰金新台幣參萬元，如易服勞役，以銀元參佰元即新台
幣玖佰元折算壹日。
乙○實業有限公司其代理人因執行業務違反雇主不得未經許可聘僱他人所申請聘僱之
外國人之規定，其聘僱人數為貳人，科罰金新台幣參萬元。
丁○○無罪。
    事  實
一、戊○○係設在臺北縣樹林市○○街二一一巷七弄四二號一樓甲○○膠工業股份有
    限公司（下簡稱志崇公司）之負責人，為該公司之代表人。丁○○係設在臺北縣
    樹林市○○街二之一號乙○實業有限公司（下簡稱乙○公司）之登記負責人，為
    該公司之代表人，而戊○○係實際負責人，為該公司之代理人。戊○○明知雇主
    不得以本人名義聘僱外國人為他人工作及雇主不得未經許可聘僱他人所申請聘僱
    之外國人，竟自民國八十九年五月間某日起至同年六月二十三日止，於執行業務
    時，在上址乙○公司所在地，以志崇公司名義合法聘僱之泰國籍勞工ＳＵＪＡＮ
    ＷＩＪＡＲＮ、ＡＮＡＮ  ＨＯＮＳＵＮＧＮＯＥＮ（檢察官誤載為ＨＯＮＳＵ
    ＮＧＮＯＥＮ  ＡＮＡＮ）二名外國人為乙○公司工作。乙○公司亦自八十九年
    五月間某日起迄同年六月二十三日止，由其代理人戊○○執行業務時，未經許可
    聘僱志崇公司所申請聘僱之上開二名外國人從事塑膠射出加工工作，月薪新台幣
    （下同）一萬五千八百四十元，由乙○公司支付。嗣於八十九年六月二十三日十
    七時二十分許，在右址乙○公司內，為警當場查獲，始查悉上情。
二、案經臺北縣警察局樹林分局移送臺灣板橋地方法院檢察署檢察官及該署檢察官自
    動檢舉偵查起訴。
    理  由
壹、有罪部分：
一、右揭事實，迭據被告戊○○於警偵訊及本院審理中供承不諱，核與證人即泰國籍
    勞工ＳＵＪＡＮ  ＷＩＪＡＲＮ、ＡＮＡＮ  ＨＯＮＳＵＮＧＮＯＥＮ二人於警
    訊時所供述之情節相符（詳臺北縣警察局樹林分局刑事案件偵查卷宗第三頁至第
    四頁），並經證人即制作上開二名泰國籍勞工警訊筆錄之警員丙○○於本院調查
    中證述：該二名外勞本係受僱志崇公司，於八十九年五月份起始受僱於乙○公司
    ，薪水由乙○公司給付，月薪一萬五千八百四十元等情綦詳（詳本院八十九年十
    二月十二日訊問筆錄）。再上開二名外籍勞工原係由志崇公司合法聘僱乙節，業
    經本院向行政院勞工委員會函查屬實，並有該會八十九年十一月二十日臺八十九
    勞職外字第○二二一二六四號函在卷可按。此外復有右述二名外勞在乙○公司工
    作之照片五幀、臺北縣政府營利事業登記證、經濟部工廠登記證、經濟部公司執
    照各二紙及被告戊○○簽署之切結書乙紙在卷可憑（附於臺北縣警察局樹林分局
    刑事案件偵查卷宗第十四頁至第二十頁、臺灣板橋地方法院檢察署八十九年度偵
    字第一五八八○號偵查卷宗第三頁）。至被告戊○○辯稱：因志崇公司與乙○公
    司係關係企業，不諳法律規定而誤觸刑章云云，然查：志崇公司與乙○公司縱係
    關係企業，在法律上仍擬制為不同之人格，復參佐被告戊○○於本院調查中亦自
    承：因債務問題，乙○公司之負責人始登記為丁○○等語（詳本院八十九年十二
    月十二日訊問筆錄），則被告戊○○明知公司名稱不同，其法人格即不同，自屬
    無疑，末人民不得因不知法律而免罰，此為刑法第十六條所明定，從而被告自亦
    無從諉為其不知法而免罰。綜上，本件罪証明確，被告志崇公司、乙○公司及戊○○之犯行，均洵堪認定。
二、按雇主不得以本人名義聘僱外國人為他人工作，及雇主不得未經許可聘僱他人所
    申請聘僱之外國人，就業服務法第五十三條第二款、第三款分定明文。被告志崇
    公司、乙○公司均係雇主，志崇公司之代表人即乙○公司之代理人戊○○於執行
    業務時，竟違反上開二規定，以志崇公司名義所聘僱之右揭二名外國人為乙○公
    司工作，乙○公司亦未經許可而聘僱之。核被告戊○○所為，係違反就業服務法
    第五十三條第二款、第三款之規定，其聘僱人數為二人，應依同法第五十八條第
    一項後段處罰。其所犯上開二罪名，有方法結果之牽連關係，為牽連犯，應依刑
    法第五十五條之規定，從一重之就業服務法第五十三條第二款之規定論處。至公
    訴人雖未敘及被告戊○○違反就業服務法第五十三條第三款規定之犯行，惟此部
    分與被告戊○○違反就業服務法第五十三條第二款規定之部分，有牽連犯之裁判
    上一罪關係，本院自得併予審究。爰審酌被告戊○○因認志崇公司與乙○公司係
    關係企業，且其同為該二家公司之實際負責人始罹本件犯行，犯罪所生危害尚微
    ，犯後態度及素行尚可暨其他之品行、智識程度等一切情狀，量處如主文所示之
    刑，並諭知易服勞役之折算標準。又法人代表人、代理人，因執行業務而犯就業
    服務法之罪者，該法人亦應科以罰金刑，就業服務法第五十八條第二項定有明文
    。本件被告志崇公司代表人戊○○即乙○公司代理人因執行業務而違反就業服務
    法第五十三條第二款、第三款之規定，志崇公司及乙○公司均應依就業服務法第
    五十八條第二項論科，爰科以如主文所示之罰金，以示懲儆。
貳、無罪部分：
一、公訴意旨另以：被告丁○○係設在臺北縣樹林市○○街二之一號之乙○公司負責
    人，明知未經向主管機關申請許可，不得聘僱他人所申請聘僱之外國人，竟自八
    十九年五月間起，以每月薪資一萬五千八百四十元之代價，聘僱志崇公司所合法
    聘僱之泰國籍外勞ＳＵＪＡＮＷＩＪＡＲＮ、ＡＮＡＮ  ＨＯＮＳＵＮＧＮＯＥ
    Ｎ（檢察官誤載為ＨＯＮＳＵＮＧＮＯＥＮ  ＡＮＡＮ），在上址擔任塑膠射出
    成型機操作員工作。迄於八十九年六月二十三日十七時二十許，在上址為警查獲
    ，始偵知上情。因認被告丁○○亦係違反就業服務法第五十三條第三款之規定，
    應以同法第五十八條第一項後段論處云云。
二、按犯罪事實應依證據認定之，無證據不得推定其犯罪事實，刑事訴訟法第一百五
    十四條定有明文。而所謂證據，係指足以證明被告確有犯罪行為之積極證據而言
    ，該項證據須適於為被告犯罪之證明者，始得採為斷罪之資料，最高法院六十九
    年臺上字第四九一三號判例要旨可資參照。訊據被告丁○○堅詞否認有何違反就
    業服務法第五十三條第三款未經許可聘僱他人所申請聘僱之外國人之犯行，並辯
    稱：伊僅係乙○公司登記負責人，實際負責人係伊父親戊○○，伊在乙○公司僅
    係擔任會計等語。而公訴人認乙○公司負責人丁○○亦有違反就業服務法第五十
    三條第三款之罪嫌，無非係以上述二名泰國籍勞工之警訊證述、臨檢紀錄表、外
    僑入出境記錄端末查詢報表、外僑居留口卡各二份、照片五張、臺北縣政府營利
    事業登記證、經濟部工廠登記證、經濟部司執照各二紙為其論據。經查：核諸同
    案被告戊○○於警訊及本院調查中供述：因志崇公司已不對外營業，伊始叫上開
    二名外勞至乙○公司工作，當初因為伊有債務問題，始將丁○○登記為乙○公司
    之負責人，但伊係實際負責人，右述二名外勞亦係伊所僱用等語（詳臺北縣警察
    局樹林分局刑事案件偵查卷宗第一頁反面、本院八十九年十二月十二日訊問筆錄
    ），核與被告丁○○辯述情節相符，堪見被告丁○○上開所辯，尚非飾卸之虛詞
    。從而既係被告戊○○僱用右揭二名泰國籍，而非被告丁○○，自難遽以被告丁○○係乙○公司之登記負責人，即謂其有何違反就業服務法第五十三條第三款未
    經許可聘僱他人所申請聘僱之外國人之犯行，此外復查無其他積極證據足認被告
    丁○○確有上開之犯行，揆諸首開條文意旨，不能證明被告丁○○犯罪，本院自
    應為其無罪之諭知。
據上論斷，應依刑事訴訟法第二百九十九條第一項前段、第三百零一條第一項，就業
服務法第五十三條第二款、第三款、第五十八條第一項後段、第二項、刑法第十一條
前段、第五十五條、第四十二條第二項，罰金罰鍰提高標準條例第二條，現行法規所
定貨幣單位折算新臺幣條例第二條，判決如主文。
本案經檢察官李嘉明到庭執行職務。
中    華    民    國      九十        年      一      月        四      日
                                      臺灣板橋地方法院刑事第四庭
                                          法  官  游  秀  雯
右正本證明與原本無異。
如不服本判決，應於判決送達後十日內，向本院提出上訴狀。
                                          書記官  吳  尚  文
中    華    民    國      九十        年      一      月        十      日
附錄本案論罪科刑法條全文：
就業服務法第五十三條
雇主不得有左列行為：
一、聘僱或留用未經許可或許可失效之外國人。
二、以本人名義聘僱外國人為他人工作。
三、未經許可聘僱或留用他人所申請聘僱之外國人。
四、指派所聘僱之外國人從事申請許可以外之工作。
就業服務法第五十八條
違反第五十三條第一款、第二款或第三款規定，其聘僱或留用人數為一人者，處六月
以下有期徒刑、拘役或科或併科新台幣九萬元以下罰金；其聘僱或留用人數為二人以
上者，處三年以下有期徒刑、拘役或科或併科新台幣三十萬元以下罰金。
法人之代表人、法人或自然人之代理人、受雇人或其他從業人員，因執行業務犯前項
之罪者，除處罰其行為人外，對該法人或自然人亦科以前項之罰金。


司法院資訊處製作；財團法人民間司法改革基金會備份。
